臺灣士林地方法院刑事判決　　　　　　　 96年度易字第410號
公　訴　人　臺灣士林地方法院檢察署檢察官
被　　　告　丙○○
　　　　　　乙○○
上列被告因傷害案件，經檢察官聲請簡易判決處刑（95年度偵字
第11786 號），本院內湖簡易庭認不宜以簡易判決處刑（96年度
湖簡字第12號），簽移本院刑事庭改以通常程序審理，本院判決
如下：
    主  文
丙○○犯傷害罪，處拘役貳拾日，如易科罰金以新台幣壹仟元折
算壹日，減為拘役拾日，如易科罰金以新台幣壹仟元折算壹日。
乙○○犯傷害罪，處拘役伍拾日，如易科罰金以新台幣壹仟元折
算壹日，減為拘役貳拾伍日，如易科罰金以新台幣壹仟元折算壹
日。
    事  實
一緣乙○○與丙○○之父母為鄰居，乙○○住處社區之水錶總開
  關位於丙○○父母住處之臺北市○○區○○路2 段89號1 樓庭
  院內。民國95年7 月30日上午10時，乙○○為修理其住處漏水
  之水管，而持鉗子等工具至丙○○父母住處欲關水錶總開關，
  適丙○○在上址庭院，見乙○○欲闖入其住處院子，即質問乙○○來意，乙○○早因認丙○○父母占據公有地心生不滿，又
  認丙○○欲阻止其關水錶總開關，竟憤而基於普通傷害之犯意
  ，徒手揮擊丙○○左臉頰，丙○○所戴之眼鏡因而掉落，並受
  有左顴骨處紅腫約3 公分×3 公分之傷害。丙○○不甘受辱，
  亦起普通傷害之犯意，拿其父親置於院子圍牆之木棍2 支及M1
  6 玩具長槍1 枝欲揮擊乙○○，於慌亂中木棍滑落，僅抓住M1
  6 玩具長槍，即以M16 玩具長槍毆打乙○○右手肘，致使乙○○受有右手肘1 公分×1 公分擦傷之傷害，丙○○之妻見狀報
  警，警員據報至現場後扣得前開木棍2 支及M16 玩具長槍1 枝
  。
二案經被害人丙○○、乙○○告訴及臺北市政府警察局士林分局
  報告臺灣士林地方法院檢察署檢察官偵查聲請簡易判決處刑，
  本院內湖簡易庭認不宜以簡易判決處刑，簽移本院刑事庭改以
  通常程序審理。
    理  由
一按被告以外之人於審判外之言詞或書面陳述，除法律有規定者
  外，不得作為證據；又被告以外之人於審判外之陳述，雖不符
  合同法第159 條之1 至第159 條之4 之規定，但經當事人於審
  判程序同意作為證據，法院審酌該言詞陳述或書面陳述作成時
  之情況，認為適當者，亦得為證據。當事人、代理人或辯護人
  於法院調查證據時，知有第159 條第1 項不得為證據之情形，
  而未於言詞辯論終結前聲明異議者，視為有前項之同意，刑事
  訴訟法第159 條第1 項及第159 條之5 分別定有明文。查本判
  決就被告丙○○部分所引用之證人乙○○於警詢之審判外陳述
  ，雖屬傳聞證據，惟均經檢察官及被告丙○○於本院準備程序
  及審判期日中表示無意見而不予爭執，且迄至言詞辯論終結前
  亦未再聲明異議，本院審酌此等證據資料製作時之情況，尚無
  違法不當及證明力明顯過低之瑕疵，亦認為以之作為證據應屬
  適當，故揆諸前開規定，爰逕依刑事訴訟法第159 條之5 規定
  ，認前揭證據資料例外有證據能力，合先敘明。
二被告丙○○部分：
  上揭犯罪事實，業據被告丙○○迭於偵查及本院調查及審理時
  自白不諱，核與證人乙○○於警詢證稱：伊上述傷勢為被告丙○○以M16 玩具長槍毆擊所致等語相符，亦與證人即被告丙○○母親丁○○於本院證述相符（見本院96年8 月28日審理筆錄
  ），並有臺北市立聯合醫院診斷證明書在卷可參（附偵卷第17
  頁），及扣案之M16 玩具長槍可徵，堪可認定。告訴人乙○○
  雖指稱扣案之M16 玩具長槍並非被告丙○○毆打伊所用之工具
  云云，然據證人即至本件案發現場處理之臺北市政府警察局士
  林分局翠山派出所警員甲○○於本院審理時證稱：（本院提示
  扣案之M16 玩具長槍1 枝及木棍2 枝）伊至案發現場處理時，
  乙○○稱丙○○有拿工具攻擊他，伊問丙○○是何工具，丙○○即交扣案之M16 玩具長槍1 枝及木棍2 枝予伊，丙○○交上
  開扣案物予伊時，乙○○並未為任何表示等語（見本院96年8
  月28日審理筆錄第10、11頁），查警員甲○○查扣被告丙○○
  稱用以毆傷乙○○之扣案M16 玩具長槍時，乙○○亦在場，倘
  該M16 玩具長槍非被告丙○○傷害乙○○之工具，當時在場之
  乙○○豈會毫無異議？是扣案之M16 玩具長槍為被告丙○○傷
  害乙○○之工具，應可認定。
三被告乙○○部分：
  訊據被告乙○○固坦承有毆打丙○○左臉頰等情不諱，惟矢口
  否認傷害犯行，辯稱：當天伊住處水管漏水，為修水管需先將
  水錶總開關關閉，而水錶總開關設置處遭被告丙○○父母占用
  作為其等住處院子，伊要進入該院子關開關，但被告丙○○不
  讓伊進入並持M16 玩具長槍恐嚇伊，伊質問該處為住戶公有地
  ，不讓伊進入是何意等語，被告丙○○即持玩具槍毆打伊，伊
  為自衛始反擊云云為辯，然查據證人丙○○於本院審理時證稱
  ：95年7 月30日上午10時許，被告乙○○拿著工具從樓上下來
  要修水管，我走過去問他要做什麼，他沒有回答就直接用沒有
  拿工具的那一隻手揮我一拳，打到我的左臉，我的眼鏡被打下
  來，我因而受有前揭傷勢。是被告乙○○先打我，在被告乙○○打我前，我只有問被告乙○○要做什麼，並沒有打被告乙○○或作勢要打他。另雖我父親與被告乙○○因土地的關係有過
  節，但我個人與被告乙○○並無過節等語（見本院前開審理筆
  錄第4 至6 頁），其所述遭毆打之情節，核與目擊證人即被告
  丙○○之母丁○○於本院結證稱：95年7 月30日上午10時被告
  丙○○與被告乙○○發生爭執時，我在上址住處客廳，因我家
  客廳門窗均為透明玻璃，故可清楚看見外面之情形。當時被告
  乙○○帶著工具衝到我家，被告丙○○問被告乙○○要做什麼
  ？被告乙○○就用未拿工具之手打丙○○臉頰1 下，被告丙○○即隨手拿院子所放之棍子類工具揮打被告乙○○的手1 下，
  之後2 人吵架，我媳婦看到後就打電話報警。在被告乙○○打
  丙○○前，被告丙○○並未出手打被告乙○○等語（見上開審
  理筆錄第7 至9 頁）相符。次查聲請簡易判決處刑書認被告乙○○毆打被告丙○○，致使丙○○除受有左顴骨處紅腫3 公分
  ×3 公分之傷勢外，另受有右上臂內側擦傷約4 公分×1 公分
  之傷害，惟證人丙○○及丁○○於本院均證稱：被告乙○○只
  有毆打丙○○1 下等語，證人丙○○更證稱：伊右上臂之傷勢
  非被告乙○○造成，應係伊反擊被告乙○○時撞到門所致等語
  ，倘其等有誣陷被告乙○○之意，自可將丙○○右上臂之傷勢
  指稱亦係被告乙○○所為，其等未為之，更堪信其等之證詞可
  採。此外並有記載丙○○受有前揭傷勢之臺北市立聯合醫院診
  斷證明書在卷可參（附偵卷第16頁），堪可認定。再查被告乙○○於警詢供稱：因為被告丙○○及其父母阻止我進入他家，
  被告丙○○持玩具長槍，其父親持玩具關刀和其母在旁叫囂喊
  叫，並把出入口鋁門往外推，夾到我右腳，我氣不過，就揮右
  拳打中丙○○左臉頰，被告丙○○即拿玩具長槍攻擊我等語（
  見偵卷第25頁），於偵查中供稱：我要進被告丙○○住處關水
  龍頭，被告丙○○一家人推鋁門不讓我進去，夾到我的腳，我
  就要把被告丙○○推開，有碰到被告丙○○之肩及頭部，被告
  丙○○即拿M16 玩具長槍打我等語（見偵卷第31頁），依被告
  乙○○上開供述，堪認是被告乙○○先出手毆打被告丙○○臉
  頰，被告丙○○才持M16 玩具長槍反擊，是被告乙○○辯稱：
  被告丙○○先動手云云，即難以採信。再被告乙○○雖供稱：
  被告丙○○推鋁門時夾到伊右腳，伊氣不過，才揮拳打被告丙○○云云，然查被告乙○○若果為被告丙○○推鋁門夾到，衡
  情遭鋁門夾到之腳部應會受傷，然據被告乙○○之驗傷單，其
  腳部並無任何傷勢，是被告乙○○此部分之供述，亦難採信。
  至被告乙○○所供：被告丙○○一家人叫囂阻止其進入等語，
  不僅與證人丙○○、丁○○所述不符，亦與被告乙○○於本院
  所供不符，是其於警詢及偵查中此部分之供述，難認為事實。
  依上諸情，足認在被告乙○○毆打被告丙○○左臉頰前，被告
  丙○○並未有任何攻擊乙○○之舉動，被告乙○○辯稱：是被
  告丙○○先毆打伊，伊為自衛始還手，屬正當防衛云云，乃卸
  責之詞，不足採信。另聲請簡易判決處刑書雖認丙○○右上臂
  之前揭傷勢為被告乙○○傷害所致，然依前述證人丙○○、丁○○之證詞，足徵被告乙○○僅毆擊丙○○左臉頰1 下，造成
  其上述左顴骨紅腫之傷害，丙○○右上臂之傷勢非被告乙○○
  所致，聲請簡易判決處刑書上開認定，應屬有誤，附此敘明。
四綜上所述，本件事證明確，被告丙○○、乙○○犯行洵堪認定
  ，應依法論科。
五核被告丙○○、乙○○所為，均係犯刑法第277 條第1 項之普
  通傷害罪。爰分別審酌被告丙○○、乙○○犯罪之動機、手段
  、造成之損害，被告丙○○犯後坦承犯行，數度表示欲與被告
  乙○○和解，惟因被告乙○○不願意而未成立和解，暨被告乙○○犯後否認犯行，飾詞矯飾，態度不佳等一切情狀，分別量
  處如主文所示之刑，並諭知易科罰金之折算標準。又被告丙○○、乙○○上開犯行，犯罪時間在96年4 月24日以前，其所犯
  之罪，符合中華民國96年罪犯減刑條例有關減刑之規定，爰依
  該條例第2 條第1 項第3 款之規定減其刑期二分之一。被告2
  人所犯為最重本刑5 年以下有期徒刑以下刑之罪，依中華民國
  96 年 罪犯減刑條例規定減為拘役，爰依該條例第9 條之規定
  並諭知易科罰金之折算標準。
六扣案之長木棍、玩具槍雖為被告丙○○所用之工具，然為其父
  所有，非被告丙○○所有，業據被告丙○○供明在卷，自無從
  諭知沒收。
七據上論斷，應依刑事訴訟法第452 條、第299 條第1 項前段、
  刑法第277 條第1 項、第41條第1 項前段，刑法施行法第1 條
  之1， 中華民國96年罪犯減刑條例第2 條第1 項第3 款、第7
  條、第9 條，判決如主文。
八本案經檢察官陳銘鋒到庭執行職務
中　　華　　民　　國　　96　　年　　9 　　月　　12　　日
                  刑事第三庭審判長法  官  杜惠錦
                                  法  官  朱瑞娟
                                  法  官  江翠萍
以上正本證明與原本無異。
如不服本判決，應於收受送達後10日內向本院提出上訴書狀，其
未敘述上訴之理由者並得於提起上訴後20日內向本院補提理由書
（均須按他造當事人之人數附繕本）。
                                  書記官  陳慧玲
中　　華　　民　　國　　96　　年　　9 　　月　　12　　日
附錄本案論罪科刑法條：
中華民國刑法第277條
傷害人之身體或健康者，處3 年以下有期徒刑、拘役或1 千元以
下罰金。
犯前項之罪因而致人於死者，處無期徒刑或7 年以上有期徒刑；
致重傷者，處3 年以上10年以下有期徒刑。
